【裁判字號】    92,交抗,301
【裁判日期】    920530
【裁判案由】    聲明異議
【裁判全文】
臺灣高等法院臺中分院刑事裁定                  九十二年度交抗字第三一號
    抗  告  人
    即受處分人  甲○○
右抗告人因違反道路交通管理處罰條例案件，不服臺灣苗栗地方法院中華民國九十二
年二月二十七日裁定（九十一年度交聲字第一七六號），提起抗告，本院裁定如左：
    主      文
原裁定及交通部新竹區監理所苗栗監理站九十一年九月十六日竹監苗字第五四─00
0000000號裁決書所為之處分均撤銷。
甲○○不罰。
    理      由
一、抗告意旨略以：抗告人所有之ＥＫ─二四四二號自用小客車在道路收費停車處停
    車，不依規定繳費，遭原處分機關裁處罰鍰新台幣一千二百元，因逾期未繳，經
    原處分機關註銷駕駛，惟抗告人並未收到註銷駕駛執照之裁決書；又抗告人於九
    十一年三月二十九日依職業駕駛人審驗駕照辦法之規定通過審驗，駕駛有效之期
    限為九十四年三月二十九日，因此持該有效之駕駛執照駕車即無不妥，為此提起
    抗告。
二、經查：
  (一)行政行為，應以誠實信用之方法為之，並應保護人民正當合理之信賴，行政程序
    法第八條定有明文。又人民違反法律上之義務而應受行政罰之行為，法律無特別
    規定時，雖不以出於故意為必要，仍須以過失為其責任條件（大法官會議釋字第
    二七五號解釋參照）。
  (二)抗告人所有之ＥＫ─二四四二號自用小客車，於民國八十八年三月十六日下午一
    時五十五分，在道路收費停車處停車，不依規定繳費，經臺北縣警察局於同年四
    月十五日填掣舉發違反道路交通管理事件通知單逕行舉發違規（北縣警交停重字
    第000000000號），原處分機關依道路交通管理處罰條例第五十六條第
    一項第十款（現行法修正為第十一款）裁處抗告人罰鍰新臺幣一千二百元，並限
    於九十一年四月十三日前繳納，逾期不繳納者，自九十一年四月十四日起易處吊
    扣駕駛執照二個月，並限於九十一年四月二十八日前繳納，九十一年四月二十八
    日前未繳送駕駛執照者，自九十一年四月二十九日起易處吊銷，並逕行註銷駕駛
    執照（竹監苗字第裁五四─000000000號裁決書，下稱違規停車裁決書
    ），九十一年四月二十九日原處分機關逕行註銷抗告人之駕駛執照後，抗告人復
    於同年八月二十三日上午十一時三十分，在苗栗縣西湖鄉四湖橋駕駛Ｑ七─二七
    二號自用大貨車，為警掣單舉發「使用註銷之駕照駕駛車輛」（苗栗縣警察局苗
    縣警交字第Ｆ00000000號舉發道路交通管理事件通知書），再經原處分
    機關於九十一年九月十六日依道路交通管理處罰條例第二十一條之一第五款裁處
    抗告人罰鍰新台幣六萬元，並限於九十一年十月十六日前繳納（竹監苗字第裁五
    四─000000000號裁決書，下稱無照駕駛裁決書），此有各該舉發通知
    書、裁決書在卷可稽（原審卷第十七、十八頁、第十四、十五頁）。
  (三)按送達，於應受送達人之住居所為之；於應送達處所不獲會晤應受送達人時，得
    將文書付與有辨別事理能力之同居人，行政程序法第七十二條第一項前段、第七
    十三條第一項分別定有明文。前述違規停車裁決書，原處分機關付郵於九十一年
    三月十八日寄達抗告人之住所，由抗告人之父張文樹簽收，此有掛號回執、戶口
    名簿影本可資佐證（原審卷第十九頁、第二十七頁），依前開規定，違規停車裁
    決書自已合法送達，抗告人以張文樹未實際轉送裁決書，而爭執違規停車裁決書
    之效力，自非可採。
  (四)惟九十一年四月二十九日原處分機關逕行註銷駕駛執照前，抗告人曾於九十一年
    三月二十九日至原處分機關辦理職業駕駛執照審驗，此為原處分機關所不爭執（
    詳原審卷第二頁移送書背面），並有抗告人提出之駕駛執照影本可證（原審卷第
    十頁）。查違反道路交通管理事件統一裁罰標準及處理細則第四十四條第二項規
    定：「汽車所有人或駕駛人違反道路交通管理事件尚未處結者，公路監理機關於
    汽車所有人或駕駛人辦理其各項登記或換發號牌、執照時，應請其就違規案件先
    予清結。但申請汽車檢驗者，不在此限」，公路總局「窗口作業手冊」關於「十
    二、職業駕照審驗登記」部分，亦規定：「：：：(二)審核駕駛執照：審核駕照各
    欄及准駕車類記載是否與電腦主檔紀錄相符，如有違章應先結清：：：」，再參
    照九十一年七月三日增訂之道路交通管理處罰條例第九條之一規定：「汽車所有
    人或駕駛人應於向公路監理機關辦理汽車檢驗、各項登記或換發牌照、執照前，
    繳清其所有違反本條例尚未結案之罰鍰」，所謂「繳清其所有違反本條例尚未結
    清之罰鍰」，解釋上自係包括本件違規停車裁決書所處之罰鍰，並不因原處分機
    關違規紀錄列管方式分別以「駕駛人證號列管」、「車輛牌照號碼列管」而有異
    。抗告人既辦理職業駕駛執照審驗登記完竣，即無異原處分機關宣示抗告人於九
    十一年三月二十九日已繳清違反道路交通管理事件未結案之罰鍰，原處分機關再
    以抗告人八十八年間違規逾期未繳納罰鍰為由，於九十一年四月二十九日逕行註
    銷抗告人之駕駛執照，與行政行為所應遵守之誠實信用原則不無扞格。相對而言
    ，抗告人既已辦妥職業駕駛執照審驗，自可信賴自己不會再因此前之違規遭註銷
    駕駛執照（尤其抗告人辦理審驗時，尚在違規停車裁決書所定之繳納期限內），
    尚難認抗告人九十一年八月二十三日使用註銷之駕駛執照駕駛自用大貨車之行為
    ，有何故意過失，其行為依法不罰。
三、原審以原處分機關依道路交通管理處罰條例第二十一條之一第一項第五款之規定
    ，裁處抗告人罰鍰新臺幣六萬元之處分，並無違誤，自有未洽，抗告人抗告意旨
    指摘原裁定不當，為有理由，應由本院撤銷原裁定及原處分，自為裁定如主文第
    二項所示。
四、依刑事訴訟法第四百十三條、道路交通案件處理辦法第二十條，裁定如主文。
中      華      民      國      九十二  年      五      月      三十    日
                                臺灣高等法院臺中分院刑事第十庭
                                      審判長法  官  林  照  明
                                            法  官  蔡  名  曜
                                            法  官  王      銘
右正本證明與原本無異。
不得再抗告。
                                            書記官  王  麗  珍
中      華      民      國      九十二  年      六      月      二      日
                                                                        Ａ


司法院資訊處製作；財團法人民間司法改革基金會備份。
